臺灣高等法院刑事判決　　　　　　　100年度交上訴字第110號
上　訴　人
即　被　告　李冠文
選任辯護人　粘舜權律師
　　　　　　鍾欣惠律師
上列上訴人因公共危險案件，不服臺灣板橋地方法院100年度交
訴字第58號，中華民國100年6月8日第一審判決（起訴案號：臺
灣板橋地方法院檢察署99年度偵字第32354號），提起上訴，本
院判決如下：
    主  文
上訴駁回。
    事  實
一、李冠文前因賭博案件，經台灣板橋地方法院以99年度簡字第
    2311 號判處有期徒刑3月確定，已於民國99年6月2日易科罰
    金執行完畢。仍不知悔改，明知服用酒類或其他相類之物，
    不能安全駕駛動力交通工具者，不得駕駛之，其自99年12月
    3日凌晨3時許起至同日6時許止，在臺北縣土城市（現改制
    為新北市土城區○○○路○段某友人住處飲用啤酒，致生理
    協調機能失衡，而達於不能安全駕駛動力交通工具之狀態（
    惟未達不能辨識其行為違法或欠缺依其辨識而行為之能力，
    或上開能力有顯著降低之狀態），竟於飲酒結束後，隨即駕
    駛車號6879-KF號自用小客車，從上址友人住處出發上路，
    擬前往臺北縣板橋市（現改制為新北市板橋區，下同）之工
    廠上班（所涉違背安全駕駛罪部分，經原審判處罰金新台幣
    10萬元，業據被告於本院撤回此部分之上訴而確定）。嗣於
    同日7時許，李冠文駕駛上開自用小客車，沿臺北縣板橋市
    ○○路○段往光復橋方向行駛，行經中山路1段與重慶路之交
    岔路口之際，因跨越分向限制線闖紅燈，不慎與王碧玉所駕
    駛、沿重慶路往縣民大道1段方向行駛、車號N57-279號普通
    重型機車發生碰撞而肇事，致王碧玉人車倒地，因而受有左
    髖部挫瘀傷3×3公分、右手挫瘀傷2×2公分之傷害（所涉過
    失傷害罪嫌，業據告訴人撤回告訴）。詎李冠文於駕駛上開
    自用小客車肇事後，知悉其自用小客車與王碧玉駕駛之上開
    機車發生碰撞，已可預見王碧玉可能因而受傷，竟仍不違背
    其本意，基於肇事逃逸之不確定故意，逕行駕駛上開自用小
    客車逃離現場。幸因路人及時記下李冠文所駕駛自用小客車
    之車號，提供予王碧玉，經王碧玉報警處理，警方循線約詢
    李冠文到案說明，於同日9時1分許對李冠文施以呼氣酒精濃
    度測試，測試值仍達每公升0.67毫克，始悉上情。
二、案經王碧玉訴由臺北縣（現改制為新北市）政府警察局板橋
    分局報請臺灣板橋地方法院檢察署檢察官偵查起訴。
    理  由
一、審理範圍：本件被告提起上訴後，經本院詢明被告上訴範圍
    僅就肇事逃逸罪部分上訴（見本院卷第22頁、本院卷第33頁
    反面），並撤回違背安全駕駛罪之上訴（見本院卷第37頁）
    ，是本件乃就被告所涉肇事逃逸罪部分審理。
二、關於證據能力：
（一）按被告以外之人於偵查中向檢察官所為之陳述，除顯有不
      可信之情況者外，得為證據，刑事訴訟法第159條之1第2
      項定有明文。蓋現行法之檢察官仍有訊問被告、證人及鑑
      定人之權限，其應踐行之程序又多有保障被告或被害人之
      規定，證人、鑑定人於偵查中亦均須具結，就刑事訴訟而
      言，其司法屬性甚高；而檢察官於偵查程序取得之供述證
      據，其過程復尚能遵守法令之規定，是其訊問時之外部情
      況，積極上具有某程度之可信性，除消極上顯有不可信之
      情況者外，均得為證據。故主張其為不可信積極存在之一
      方，自應就此欠缺可信性外部保障之情形負舉證責任（98
      年度台上字第2904號裁判要旨參照），本件證人證人即告
      訴人王碧玉於偵查中之證述，業經具結（見偵查卷第48頁
      ），雖被告及辯護人於本院主張證人王碧玉於偵查中之證
      述無證據能力，惟並未就上開證述如何欠缺可信性外部保
      障提出證據證明，自無可採，是證人王碧玉於偵查中之證
      述，認有證據能力。至證人王碧玉於原審之證述，並非被
      告以外之人於審判之陳述，亦經依法具結，自有證據能力
      。
（二）另本件認定事實所引用之卷內其餘卷證資料，並無證據證
      明係公務員違背法定程序所取得，且卷內之文書證據，亦
      無刑事訴訟法第159條之4之顯有不可信之情況與不得作為
      證據之情形，是本件認定事實所引用之所有文書證據，均
      有證據能力。
三、認定犯罪事實之證據及理由：
    訊據上訴人即被告李冠文矢口否認有何肇事逃逸犯行，於原
    審辯稱：伊當時雖有聽到「碰」一聲，但因車內音響開很大
    聲，不確定那是什麼聲音，伊不知道當時有發生交通事故，
    如果知道，一定會停車下來查看云云。於本院辯稱：伊當下
    真的不曉得有跟人發生車禍云云。經查：
（一）被告於上揭時間、地點，駕駛車號6879-KF號自用小客車
      ，與告訴人所駕駛之車號N57-279號普通重型機車發生碰
      撞而肇事，致告訴人受有上揭傷害等情，業據證人即告訴
      人王碧玉於偵查及原審審理時指證在卷，且有現場草圖、
      A3 類道路交通事故調查報告表、板橋中興醫院診斷證明
      書、醫療費用收據憑單影本各1份、現場及車損照片10幀
      、監視器翻拍照片2幀附卷可稽，此部分事實首堪認定。
（二）本件肇事現場係在臺北縣板橋市○○路○段與重慶路之交
      岔路口，被告當時行駛之中山路1段設有雙黃實線之分向
      限制線，用以劃分路面成雙向車道，禁止車輛跨越行駛乙
      節，此觀現場草圖、現場照片（見偵卷第13、29、30 頁
      ）甚明。又告訴人當時係駕駛機車沿重慶路往縣民大道1
      段方向行駛，於管制重慶路行向之號誌顯示綠燈可通行之
      後，始進入上開交岔路口，因被告駕駛自用小客車跨越中
      山路1段之分向限制線闖紅燈，被告自用小客車之右側車
      門乃與告訴人機車車頭發生碰撞而肇事等情，業據證人即
      告訴人王碧玉於原審審理時證述在卷（見偵查卷第46-47
      頁，原審卷第30-31頁）。佐以被告自己所供：當時我看
      到（中山路1段）的號誌是綠燈轉紅燈，前面的機車已經
      停下來，我為了閃過機車，才會往左開到另外車道等語（
      見原審卷第21頁反面），足徵告訴人之證述屬實，被告當
      時確實有跨越分向限制線並闖紅燈之違規情節。否則，倘
      當時管制中山路1段行向之號誌仍是綠燈，何以與被告同
      向行駛之前方機車會停車？被告又何須跨越分向限制線閃
      過前方機車始可繼續直行？據此，被告當時既非在單純道
      路上行駛，而係正在通過車輛動線匯集之交岔路口，更違
      規跨越分向限制線並闖紅燈，衡情其對於周遭車輛之動態
      ，絕不可能渾然未覺。參酌肇事之後，被告所駕駛之自用
      小客車右前車門有明顯之刮擦痕、鈑金凹陷，有車損照片
      可憑（見偵卷第32頁），證人即告訴人於原審亦證稱：（
      當時撞擊的力道），應該是很大；當時伊被撞到後，伊爬
      不起來，是路人將伊扶到旁邊等語（見原審卷第31頁），
      足認當時碰撞力道不輕，而撞擊位置又在該車之副駕駛座
      外側，為一般汽車駕駛人目光可及之範圍內，被告空言辯
      稱不知道有發生交通事故云云，洵與常情乖違。徵諸被告
      於警詢時所供：經過上開路口，因車內音響很大聲，我有
      聽到撞擊聲，但不曉得有車輛碰撞到我的車輛，直到我到
      達公司，我下車查看後，才發現我所有車輛右側車門部分
      整個擦傷、鈑金凹陷等語（見偵卷第6頁）；嗣於原審審
      理時供稱：我開車經過該路口時有聽到「碰」一聲，但因
      車內音響開很大聲，不確定那是什麼聲音等語（見原審卷
      第21頁反面、第33頁），可見被告當時雖係酒駕，但顯非
      全然無意識之狀態，其第一時間已聽聞撞擊聲或「碰」一
      聲，嗣於駕車到達公司後亦知查看車損狀況，竟稱不知發
      生交通事故，殊難採信。所謂車內音響開很大聲云云，更
      是欲蓋彌彰，委難採為有利於被告之論據。至被告於本院
      辯稱：伊開車到警局時才發現右車門有擦痕云云（見本院
      卷第35頁反面），核與其於警詢所供不符，應屬事後卸責
      之詞，亦不可採。從而，本件被告應知悉駕駛動力交通工
      具肇事，被告主觀上當可預見二車經此碰撞後，對方車輛
      駕駛人或乘客極有可能因此發生受傷甚或死亡結果之高度
      蓋然性，被告於肇事後，未予下車查看，亦未採取救護或
      其他必要措施，並向警察機關報告，復未提供年籍或聯絡
      方式及資料，任令傷者留在現場而未為任何處置，即逕自
      駕車離去，客觀上自有逃逸行為。
（三）按行為人對於構成犯罪之事實，明知並有意使其發生者，
      為直接故意（確定故意），行為人對於構成犯罪之事實，
      預見其發生而其發生並不違背其本意者，為間接故意（不
      確定故意），此觀刑法第13條第1項、第2項規定即明。二
      者雖均為犯罪之責任要件，但犯罪態樣並不相同。凡對於
      犯罪事實已有認識，並希望其發生者為直接故意；而結果
      發生之蓋然性高，行為人對之已有預見而仍容任其發生者
      ，則為不確定故意。次按刑法第185條之4駕駛動力交通工
      具肇事，致人死傷而逃逸罪，只須有駕駛動力交通工具肇
      事，致人死傷，未下車救護而逃逸之事實，罪即成立，不
      以肇事之發生須有過失責任為要件（最高法院89年度台上
      字第7622號判決足資參照）。易言之，肇事致人死傷逃逸
      罪，係以處罰肇事後逃逸之駕駛人為目的，俾促使駕駛人
      於肇事後能對被害人即時救護，以減少死傷，是該罪之成
      立祇以行為人有駕駛動力交通工具肇事，致人死傷而逃逸
      之事實為已足，至行為人之肇事有否過失，則非所問。故
      該罪所保護之法益非僅為個人之生命、身體安全，尚為促
      使駕駛人於肇事後能對被害人即時救護，以減少死傷，側
      重社會公共安全之維護。本件雖無積極證據足證被告主觀
      上明知本件車禍致人受傷之事實，惟依上開說明，堪認被
      告主觀上可預見本件車禍發生致人受傷之結果之高度蓋然
      性，卻仍為逃逸之意思決定而容認其發生，則被告對於構
      成犯罪之事實，預見其發生而其發生並不違背其本意，自
      具有肇事逃逸之不確定故意甚明。
（四）被告上訴意旨略以：被告當時不知有與他人發生擦撞，雖
      有聽到一聲「碰」之撞擊聲，但並未發現有與人擦撞，被
      告主觀上並不知悉有駕車撞擊被害人之事；且本件事故發
      生時間為99年12月3日上午7時許，被告自接獲父親之通知
      ，即立即主動至板橋分局後埔派出所報到並製作筆錄，被
      告抵達時間依道路交通事故照片上之紀錄（見32354號偵
      查卷第32頁），約為同日上午8時左右，被告倘有肇事逃
      逸之犯意，且當時又有喝酒情形下，自可等到酒退之後再
      到警局，被告接獲通知即到派出所瞭解，足證被告確實無
      肇事逃逸之犯意云云。經查，被告辯稱於案發當時不知發
      生交通事故一節不可採信，已如前述；被告於本院仍執陳
      詞，並未提出其他積極證據可資佐證，自不可採；復查，
      證人王碧玉於原審證稱；路人有告訴伊（肇事）車牌號碼
      等語（見原審卷第31頁反面），而被告於警詢自承：伊後
      來接到父親來電告知派出所員警在找伊說明車禍經過，伊
      於99年12月3日上午9時左右到派出所說明案情等語（見99
      年12月3日被告警詢筆錄，偵查卷第6頁），是被告於肇事
      逃逸後已經路人記下車號，經警員詢線通知出面說明，被
      告已知已被人知悉無法再逃避，縱於事後到警局製作筆錄
      ，仍難據此反推被告被告無肇事逃逸之犯行，而為有利於
      被告之認定。
（五）綜上所述，此部分事證亦屬明確，被告肇事逃逸之犯行同
      堪認定。
四、核被告所為，係犯刑法第185條之4之駕駛動力交通工具肇事
    致人受傷而逃逸罪。又被告前因賭博案件，經原審以99年度
    簡字第2311號判處有期徒刑3月確定，已於99年6月2日易科
    罰金執行完畢等情，有本院被告前案紀錄表可考，其於有期
    徒刑執行完畢後5年以內，故意再犯本件有期徒刑以上之肇
    事逃逸罪，為累犯，應依刑法第47條第1項規定加重其刑。
五、原審適用上開規定，並審酌政府近年來大力宣導酒後駕車之
    危險性及違法性，被告先前亦已有酒駕前科，經原審以98年
    度交簡字第6074號判處罰金新臺幣5萬5千元乙節，有本院被
    告前案紀錄表足稽，竟仍枉顧自己生命、身體及公眾往來之
    安全，於服用酒類，而處於不能安全駕駛動力交通工具之狀
    態下，仍心存僥倖，執意駕駛自用小客車行駛於市區道路，
    並因而肇事，嗣一錯再錯，逕行駕駛上開自用小客車逃離現
    場，應予非難，惟念其已與告訴人成立調解，並賠償損害新
    臺幣1萬8千元，有原審調解筆錄1份在卷可證（見本院卷第
    18頁），兼衡其犯罪之動機、目的、手段、對於告訴人所生
    危害程度及犯罪後之態度等一切情狀，就肇事逃逸罪部分量
    處有期徒刑7月，認事用法，並無違誤，量刑亦屬妥適，被
    告上訴仍執陳詞否認犯罪，為無理由，應予駁回。
據上論斷，應依刑事訴訟法第368條，判決如主文。
本案經檢察官壽勤偉到庭執行職務。
中    華    民    國  100    年     10    月    6     日
                  刑事第六庭審判長法  官 邱同印
                                  法  官 黃惠敏
                                  法  官 吳淑惠
以上正本證明與原本無異。
如不服本判決，應於收受送達後10日內向本院提出上訴書狀，其
未敘述上訴之理由者並得於提起上訴後10日內向本院補提理由書
（均須按他造當事人之人數附繕本）「切勿逕送上級法院」。
                                  書記官 陳雅加
中    華    民    國   100    年    10    月    12    日
附錄：本案論罪科刑法條全文
中華民國刑法第185 條之4：
駕駛動力交通工具肇事，致人死傷而逃逸者，處6 月以上5 年以
下有期徒刑。